---
title: "TAE"
date: "11/01/2022"
author: "Luis Perez"
output: 
  html_document:
    theme: cerulean
    toc: true
    toc_float: true
---

```{r setup, include=FALSE}
knitr::opts_chunk$set(echo = TRUE, message = FALSE, warning = FALSE)
```


# {.tabset}

## __Introducción__


```{r}
rm(list = ls())
library(tidyverse);library(lubridate);library(forecast);
library(car);library(TSA);library(FitAR);library(lmtest);
library(kableExtra);library(kableExtra); library(pander); 
library(randomForest);library(ranger);require(ISLR);require(glmnet)

ECM <- readRDS("../Funciones/ECM.rds")        # función ECM
R2 <- readRDS("../Funciones/R2.rds")          # funcion de R2
Result <- readRDS("../Funciones/Result.rds")            #
df <- readRDS("../Datos/data.rds")            # lectura de datos
```


 



* **Datos**

Los datos es una serie temporal de número de vehículos registrados diariamente en el Registro Único Nacional de Tránsito (RUNT) en los años 2012 a 2017. Para el analisis y modelamiento se incluyeron algunas variables que consideramos relevante. En total, trabajaremos con un conjutno de datos que tiene **2192** observaciones y **9** variables. 

Las variables son las siguientes: 

* **Date:** Fecha Año/Mes/Dia.
* **Units:** Número de vehículos registrados en el RUNT. 
* **Year:** Año.
* **Month:** Mes.
* **Wday:** Dia de la semana.
* **Mday:** Dia en el mes. 
* **Yday:** Dia en el año.
* **Holiday:** Indica si es festivo o no (1 para dia festivo).
* **Colombia:** Indica si ese dia la selección colombia jugó un partido oficial de la FIFA. 

-----------------------> Explicar por que se incluyeron las variables 

* **Estructura de la base de datos.** 

```{r}
str(df)
```
 
 
## **Analisis descriptivo** 


### Comportamiento de las inscripciones frente a los dias de la semana. 


```{r fig.height=4, fig.width=12}

labs <- theme_light() +
  theme (plot.title = element_text(hjust = 0.5, size=rel(2), face="bold", lineheight=1.5, colour="gray0"))+
  theme(axis.title.x = element_text(face="bold", vjust=-0.5, colour="gray0", size=rel(1.7))) +
  theme(axis.title.y = element_text(face="bold", vjust=1.5, colour="gray0", size=rel(1.7))) 


df %>%  
  ggplot() + 
  geom_histogram(aes(Units, fill = Wday), alpha = 0.8)+ 
  scale_fill_manual(values = 2:8)+
  ggtitle("DISTRIBUCIÓN DE LOS REGISTROS RUNT") +
  labs(x = "Registros Diarios",y = "Frecuencia") +
  labs-> p1

df %>%  
  ggplot() + 
  geom_boxplot(aes(Wday,Units, fill = Wday)) +
  scale_fill_manual(values = 2:8)+
  ggtitle("REGISTROS RUNT POR DIA DE LA SEMANA") +
  labs(x = "Dia de la Semana",y = "Registros RUNT") +
  labs-> p2


gridExtra::grid.arrange(p1,p2, ncol = 2)
  

```

### Comportamiento de las inscripciones dia y año. 


```{r fig.height=4, fig.width=12}

df %>%  mutate(Year = as.factor(Year)) %>% 
  ggplot() + geom_boxplot(aes(Year,Units,fill = Wday))+
  scale_fill_manual(values = 2:8)+
  ggtitle("REGISTROS RUNT POR DIA DE LA SEMANA") +
  labs(x = "Dia de la Semana",y = "Registros RUNT") +
  labs

```



* Lo anterior mostrado en una tabla 

```{r, message=F, warning=FALSE}
df %>% group_by(Year, Wday) %>% 
  summarise(n = median(Units)) %>%
  spread(Wday, n) %>% kable(digits = 0, caption = "<center><strong>Mediana de regostros por año y dia</strong></center>") %>%  
  kable_styling(font_size = 15)
```


```{r}
df %>% group_by(Year, Wday) %>% 
  summarise(n = sd(Units)) %>%
  spread(Wday, n) %>% kable(digits = 0, caption = "<center><strong>Desviacion estandar de regostros por año y dia</strong></center>") %>%  
  kable_styling(font_size = 15)
```



```{r fig.height=4, fig.width=12}

df %>% filter(Holiday == 0, Wday != "domingo") %>% 
  ggplot(aes(Mday,Units, color = Wday)) + geom_point() +
  geom_smooth(se = FALSE) + theme_light()+
    scale_fill_manual(values = 2:8)+
  ggtitle("REGISTROS RUNT POR DIA DEL MES") +
  labs(x = "Dia del Mes",y = "Registro RUNT") +
  labs-> p1

df %>% filter(Holiday == 0, Wday != "domingo") %>% 
  ggplot(aes(Yday,Units, color = Wday)) + geom_point() +
  geom_smooth(se = FALSE) + theme_light()+
    scale_fill_manual(values = 2:8)+
  ggtitle("REGISTROS RUNT POR DIA DEL AÑO") +
  labs(x = "Dia del Año",y = "Registro RUNT") +
  labs-> p2

gridExtra::grid.arrange(p1,p2, ncol = 2)
```



* Units frente a meses

```{r fig.height=4, fig.width=12}
serie <- ts(df$Units, frequency=365, start=c(2012, 1, 1)) 

boxplot(serie ~ cycle(serie),
        main = "Boxplot para...",
        ylab = "Registros RUNT", 
        xlab = "DIA",
        col="pink")

```


Al final de cada mes y cada año se existe un mayor numero de registros 

### Festivos

```{r}
df %>% group_by( Wday,Holiday) %>% summarise(n = mean(Units)) %>% spread(Holiday, n) %>% 
  rename("Dia Festivo" = "1", "Dia NO Festivo" = "0") %>% rename(Dia = Wday) %>% 
  kable(digits = 0,caption = "<center><strong>Media de Registros</strong></center>") %>%  
  kable_styling(font_size = 15)

```


```{r}
df %>% group_by( Wday,Holiday) %>% summarise(n = quantile(Units)) %>% 
  mutate(Cuantil = c("0 Q","1 Q", "2 Q", "3 Q", "4 Q")) %>% ungroup() %>% spread(Wday, n) %>% 
  rename(Festivo = Holiday) %>% 
  kable(digits = 0,caption = "<center><strong>Registros RUNT por dia</strong></center>") %>%  
  kable_styling(font_size = 15)
  
```


 
## Modelamiento



```{r}
df$Month <- as.factor(as.character(df$Month))


train <- df %>% filter(Date<"2017-01-01")
test <- df %>% filter(Date>="2017-01-01")

```


### Modelo Lineal 

El modelo a ajustar es el siguiente: 

$$\text{Units}_t = \beta_0+\beta_1\text{Yday}_t+\beta_2\text{Year}_t+\beta_{3,k}\text{Month}_{t,k}+
\beta_{4,k}\text{Wday}_{4,k}+\beta_5\text{Mday}_t+\beta_6\text{Holiday}_t+\beta_7\text{Colombia}_t$$

```{r}
mod_lm <- lm(Units ~ Yday + Year + Month + Wday + Mday + Holiday + Colombia, data = train)
pander(summary(mod_lm))
```



### Modelo Poisson


El modelo a ajustar es el siguiente:

$$log(\text{Units}_t) = \beta_0+\beta_1\text{Yday}_t+\beta_2\text{Year}_t+\beta_{3,k}\text{Month}_{t,k}+
\beta_{4,k}\text{Wday}_{4,k}+\beta_5\text{Mday}_t+\beta_6\text{Holiday}_t+\beta_7\text{Colombia}_t$$


```{r}

mod_po <-glm(Units ~ Yday+Year + Month + Wday + Mday + Holiday,data=train, family="poisson")
pander(summary(mod_po))

```



### Modelo ridge

Para la estimación del modelo Ridge se minimiza la funcion $RSS_{Ridge}$ e funcion de los parametros. 

$$RSS_{Ridge}=\sum_{i=1}^n(y_i-f(x_i))^2+\sum_{i=1}^p\beta_j^2$$

donde: 

$$f(x) =\beta_0+\beta_1\text{Yday}_t+\beta_2\text{Year}_t+\beta_{3,k}\text{Month}_{t,k}+
\beta_{4,k}\text{Wday}_{4,k}+\beta_5\text{Mday}_t+\beta_6\text{Holiday}_t+\beta_7\text{Colombia}_t$$


```{r}


x<-model.matrix(Units~.,df[,-1])[,-1]
y<-df$Units

x_train<- x[df$Date <"2017-01-01",]
x_test<- x[df$Date >="2017-01-01",]
y_train<- y[df$Date <"2017-01-01"]
y_test <- y[df$Date >="2017-01-01"]


gridz<-10^seq(-2,10, length=100)
ridge.mod<-glmnet(x_train,y_train,alpha= 0, lambda=gridz)

plot(ridge.mod, xvar="lambda", label=TRUE)
```

------> expresar que muchas que algunas variables resultan ser significativas 



```{r}
cv.out<-cv.glmnet(x_train, y_train, alpha=1)
bestlam<-cv.out$lambda.min
plot(cv.out);legend("topleft", legend = expression(paste("Best ",lambda, " =  2.15")))
```


### Coeficientes modelo Ridge 

```{r}
out<-glmnet (x,y,alpha=0)
ridge.coef<-predict(out,type="coefficients",s=bestlam)
data.frame(coef = ridge.coef[,1]) %>% 
  kable(digits = 5,caption = "<center><strong>Coeficientes Modelo Ridge</strong></center>") %>%  
  kable_styling(font_size = 15)
```



### Modelo Lasso

Para la estimación del modelo Ridge se minimiza la funcion $RSS_{Ridge}$ e funcion de los parametros. 

$$RSS_{Ridge}=\sum_{i=1}^n(y_i-f(x_i))^2+\sum_{i=1}^p|\beta_j|$$

donde: 

$$f(x) =\beta_0+\beta_1\text{Yday}_t+\beta_2\text{Year}_t+\beta_{3,k}\text{Month}_{t,k}+
\beta_{4,k}\text{Wday}_{4,k}+\beta_5\text{Mday}_t+\beta_6\text{Holiday}_t+\beta_7\text{Colombia}_t$$


```{r}
lasso.mod<-glmnet(x_train,y_train,alpha= 1, lambda=gridz)
```

```{r}
plot(lasso.mod, xvar="lambda", label=TRUE)
```

### Encontrando el mejor lambda


```{r}
cv.out<-cv.glmnet(x_train, y_train, alpha=1)
plot(cv.out)
bestlam<-cv.out$lambda.min
bestlam
```



```{r}
out<-glmnet (x,y,alpha=1)
lasso.coef<-predict(out,type="coefficients",s=bestlam)

data.frame(coef = lasso.coef[,1]) %>% 
  kable(digits = 5,caption = "<center><strong>Coeficientes Modelo Lasso</strong></center>") %>%  
  kable_styling(font_size = 15)


```




### Residuales 


```{r fig.height=6, fig.width=12}

ridge_res <-y_train - predict(ridge.mod, s=bestlam,newx = x_train) 
lasso_res <-y_train - predict(lasso.mod, s=bestlam,newx = x_train)

par(mfrow = c(2,2))

plot(ts(residuals(mod_lm), frequency = 365, start = c(2012)), main = "Residuales vs el Tiempo (mod Lineal)", ylab = "Residuo", col = "red4")
plot(ts(residuals(mod_po), frequency = 365, start = c(2012)), main = "Residuales vs el Tiempo (mod Poisson)", ylab = "Residuo", col = "red4")
plot(ts(ridge_res, frequency = 365, start = c(2012)), main = "Residuales vs el Tiempo, (mod Ridge)", ylab = "Residuo", col = "red4")
plot(ts(lasso_res, frequency = 365, start = c(2012)), main = "Residuales vs el Tiempo (mod Lasso)", ylab = "Residuo", col = "red4")

```


### Predicción 





```{r fig.height=6, fig.width=12}
pred <- predict(mod_lm, test)
fit <- fitted(mod_lm)
real <- test$Units
resul_lm <- Result(fit, train$Units, pred, test$Units)
R2_lm <- c(R2(fit, train$Units),R2(pred, test$Units), R2(fit, train$Units)/R2(pred, test$Units))


train %>% select(Units) %>% 
  mutate(Predict = fit, data = "train") %>% 
  rbind(test %>% select(Units) %>% mutate(Predict = pred, data = "test")) %>% 
  ggplot() + geom_point(aes(Units, Predict, color = data)) +
    ggtitle("Prediccion vs Real (mod lineal)") +geom_abline(intercept = 0)+
  labs-> p1


pred <- predict(mod_po, test,  type="response") 
fit <- fitted(mod_po) 
resul_po <- Result(fit, train$Units, pred, test$Units)
R2_po <- c(R2(fit, train$Units),R2(pred, test$Units), R2(fit, train$Units)/R2(pred, test$Units))

train %>% select(Units) %>% 
  mutate(Predict = fit, data = "train") %>% 
  rbind(test %>% select(Units) %>% mutate(Predict = pred, data = "test")) %>% 
  ggplot() + geom_point(aes(Units, Predict, color = data)) +
  ggtitle("Prediccion vs Real (mod poisson)") +geom_abline(intercept = 0)+
  labs -> p2




pred <- predict(ridge.mod, s=bestlam,newx= x_test)
fit <- predict(ridge.mod, s=bestlam,newx= x_train)
R2_Rd <- c(R2(fit, train$Units),R2(pred, test$Units), R2(fit, train$Units)/R2(pred, test$Units))
train %>% select(Units) %>% 
  mutate(Predict = fit, data = "train") %>% 
  rbind(test %>% select(Units) %>% mutate(Predict = pred, data = "test")) %>% 
  ggplot() + geom_point(aes(Units, Predict, color = data)) +
  ggtitle("Prediccion vs Real (mod Ridge)") +geom_abline(intercept = 0)+
  labs -> p3


pred <- predict(lasso.mod, s=bestlam,newx= x_test)
fit <- predict(lasso.mod, s=bestlam,newx= x_train)

R2_Ls <- c(R2(fit, train$Units),R2(pred, test$Units), R2(fit, train$Units)/R2(pred, test$Units))

train %>% select(Units) %>% 
  mutate(Predict = fit, data = "train") %>% 
  rbind(test %>% select(Units) %>% mutate(Predict = pred, data = "test")) %>% 
  ggplot() + geom_point(aes(Units, Predict, color = data)) +
  ggtitle("Prediccion vs Real (mod Lasso)") + geom_abline(intercept = 0)+
  labs -> p4

gridExtra::grid.arrange(p1,p2,p3,p4, ncol = 2)

```


### metricas 


```{r}
R2s <- rbind(R2_lm,R2_po,R2_Rd,R2_Ls)
colnames(R2s) <- c("Train", "Test", "Ratio")
rownames(R2s) <- c("Lineal", "Poisson", "Ridge", "Lasso")
R2s%>% 
  kable(digits = 5,caption = "<center><strong>$R^2$ de entreno y prueba</strong></center>") %>%  
  kable_styling(font_size = 15)

```


### Modelo Poisson agregando una nueva variable

dado que el poisson fue el mejor modelo, se agregara una nueva variable y se mirará el resultado 






```{r}
fv <- readRDS("../Funciones/dv_dummy.rds")

train <- train %>% mutate(dummy = fv(Mday))
test <- test %>% mutate(dummy = fv(Mday)  )

mod_po <-glm(Units ~ Yday+Year + Month + Wday + Mday + Holiday + dummy,data=train, family="poisson")
pander(summary(mod_po))

```


```{r fig.height=4, fig.width=12}
pred <- predict(mod_po, test,  type="response")
fit <- fitted(mod_po) #+d$fitted


train %>% select(Units) %>% 
  mutate(Predict = fit, data = "train") %>% 
  rbind(test %>% 
          select(Units) %>% 
          mutate(Predict = pred, data = "test")) %>% 
  ggplot() + geom_point(aes(Units, Predict, color = data)) +
  geom_abline(intercept = 0) +
  ggtitle("Prediccion vs Real (mod poisson con dummy)") +
  labs -> p3


gridExtra::grid.arrange(p2,p3, ncol = 2)

```


### ECM y R2 para el modelo Poisson con la nueva variable



```{r}
Result(fit, train$Units, pred, test$Units)
```


--> comentar la mejora en el R2 respecto a las demas variables 

 

## modelo ress

Se ajustará un modelo a los resuduales para mejorar el poder de predicción 


```{r}

train_res <- train %>% mutate(res = Units-fit) %>% select(-Units, -Date, - Colombia)
test_res <- test %>% mutate(res = Units - pred) %>% select(-Units, -Date, - Colombia)

set.seed(123)

# default RF model
hyper_grid_res <- expand.grid(
  mtry       = seq(3,7, by = 2),
  node_size  = seq(3, 9, by = 2),
  sampe_size = c(.55, .632, .70, .80),
  OOB_RMSE   = 0
)

set.seed(123)

for(i in 1:nrow(hyper_grid_res)) {
  
  # train model
  model <- ranger(
    formula         = res ~ ., 
    data            = test_res, 
    num.trees       = 305,
    mtry            = hyper_grid_res$mtry[i],
    min.node.size   = hyper_grid_res$node_size[i],
    sample.fraction = hyper_grid_res$sampe_size[i],
    seed            = 123 # Notese el seteo de la semilla
  )
  
  # add OOB error to grid
  hyper_grid_res$OOB_RMSE[i] <- sqrt(model$prediction.error)
}

hyper_grid_res %>% 
  dplyr::arrange(OOB_RMSE) %>%
  head(2)


```




```{r}

m1 <- randomForest(
    formula         = res ~. , 
    data            = train_res, 
    num.trees       = 100,
    mtry            = 7,
    min.node.size   = 5,
    sample.fraction = 0.8
  )


pred_res <- predict(m1, test_res)
p <- ifelse(pred+pred_res<1, 0, pred+pred_res)
Result(fit, train$Units,p , test$Units)
```



### modelo definitivo



```{r}

df_train <- df %>% mutate(dummy = fv(Mday))
df_test <- readRDS("../Datos/data_2018.rds") %>% mutate(dummy = fv(Mday))

mod_po <-glm(Units ~ Yday+Year + Month + Wday + Mday + Holiday + dummy,data=df_train, family="poisson")

fit <- fitted(mod_po)
```

### agregando el ajuste en los residuos 

```{r}

rbind(df_train %>% mutate(res = round(Units-fit,4)) %>% select(-Units, -Date, - Colombia),
df_test%>% select( -Date, - Colombia) %>% mutate(res = 0))-> df_res
set.seed(12)

m1 <- randomForest(formula= res ~Holiday+Month+Wday+Mday+Yday+dummy , data= df_res[df_res$Year<2018,], num.trees= 100,
                   mtry= 7,min.node.size= 5,sample.fraction = 0.8)

pred_res <- predict(m1, df_res[df_res$Year==2018,])

#hist(predict(mod_po, df_test,  type="response") + pred_res)

```


## Guardar predicciones

```{r}

prediccion_17 <- fitted(mod_po)
p_2018 <- predict(mod_po, df_test,  type="response") + pred_res
prediccion_18 <- ifelse(p_2018 < 2, 0,p_2018)

df_test %>% mutate(prediccion_18) %>%
  mutate(prediccion_18 = ifelse(Wday == "domingo" | Holiday =="1", 0, prediccion_18)) -> pre_8


prediccion_2018 <- data.frame(Fecha = df_test$Date, Prediccion = pre_8$prediccion_18)
prediccion_12_17 <- data.frame(Fecha = df_train$Date, Prediccion = prediccion_17)

write.table(prediccion_2018, file =  "../Predicciones/prediccion_2018.txt", sep = "," ,row.names = FALSE)
write.table(prediccion_12_17, file = "../Predicciones/prediccion_12_17.txt", sep = ",",row.names = FALSE)

```


## Referencias 
















